臺灣高雄地方法院民事裁定　　　　　　　　96年度破字第70號
聲　請　人　甲○○
上當事人聲請宣告破產事件，本院裁定如下：
  主  文
聲請駁回。
聲請費用由聲請人負擔。
  理由及理由
一、聲請意旨略以：聲請人於民國90年間因配偶孫俊輝工作受傷
    （領有殘障手冊），為維持家計及籌措先生醫藥費，遂向多
    家銀行辦理信用卡和現金卡預借現金，並和朋友籌足約新臺
    幣（下同）100 萬元投資廢五金回收廠、購置怪手、機械器
    材等設備，然因景氣不佳、回收率低、工資高，利潤微薄，
    只能維持基本開銷。嗣聲請人配偶康復後，目前在工廠擔任
    管理員，維持一家生計，然因聲請人以往以卡養卡，共積欠
    銀行286 萬3839元，實無法負擔高額債務，致聲請人經濟陷
    入困頓，每月生活負擔沈重，而有資產不能清償債務應聲請
    宣告破產之情形，為此爰依破產法之規定，檢具財產狀況說
    明書、債權人清冊、財產歸屬資料清單等件聲請宣告破產等
    情。
二、按破產，對債務人不能清償債務者，宣告之；破產人及其家
    屬之必要生活費，視為財團費用，破產法第57條、第95條第
    2 項分別定有明文。次按「破產固係對於債務人不能清償債
    務者宣告之，但法院就破產之聲請，以職權為必要之調查，
    確係毫無財產，則破產財團即不能構成，無從依破產程序清
    理其債務，參照破產法第148 條之趣旨，自應依同法第63條
    以裁定駁回其聲請，司法院院字第1505號著有解釋。是以法
    院就破產之聲請依職權為必要之調查結果，倘債務人確係毫
    無財產可構成破產財團，或債務人之財產不敷清償破產財團
    之費用及財團之債務，無從依破產程序清理其債務而使各破
    產債權有受清償而獲得分配之可能時，自得以無宣告破產之
    實益，裁定駁回其聲請（最高法院86年度台抗字第479 號裁
    定意旨參照）。
    主文。
三、查依各該債權銀行向本院陳報之債權觀之，聲請人計積欠如
    附表所示銀行之債務合計349 萬3981元（加計聲請人陳明但
    未向本院陳報之國泰世華商業銀行、遠東國際商業銀行及萬
    泰商業銀行）等情，業有如各債權人函覆本院資料及聲請人
    提出之財產狀況說明書暨債權人清冊等附卷足憑。聲請人雖
    陳明現有擬供作為破產財團之資產30萬元，並提出彰化商業
    銀行為付款人，指名聲請人為受款人之96年6 月1 日，票號
    KB0000000 號同額支票一紙為證（本卷21頁）。然查聲請人
    既已財務困難，且自承無法繼續負擔銀行高利，詎竟將現款
    存放，而未清償上開債務以減輕負擔，已與常情有違，則該
    現金是否為其得自由處分，或僅係為聲請本件破產而臨時向
    他人調現之權宜方法，要非無疑，此由上開支票經本院函查
    結果，確已由寶陽財經有限公司兌領可徵，有彰化商業銀行
    函（本院卷156 至158 頁）可憑，所謂憑以組成破產財團，
    即非可信。又稽之聲請人稅務電子閘門財產明細表所載，並
    無聲請人不動產資料，且92至94年之薪資所得，依序為24萬
    1970元、25萬1424元、25萬0968元，及投資峰鍏企業有限公
    司30萬元，有該明細表在卷（本卷24至29頁）可憑，此外並
    未舉證有何其他收入，是其得以組成破產財團之財產除薪資
    所得外即為30萬元投資。然姑不論聲請人是否仍得長期受薪
    （在峰鍏公司任職當係以股東身分為之，股份如被賣出，能
    否繼續任職即有疑慮），且依聲請人自承，峰鍏公司僅能維
    持基本開銷，則縱對聲請人在峰鍏公司「股份」拍賣或變賣
    等處分，亦因無盈餘之公司變賣或拍賣其股份不易，即令賣
    成，所得亦非常有限，此為強制執行實務眾所週知之事實。
    第依目前破產實務，破產管理人之報酬約需5 萬元，且破產
    程序必須召開債權人會議、出售資產、分配破產財團，通常
    1 年尚無法終結，依司法院頒布之各級法院辦案期限實施要
    點第2 點之規定，破產事件之辦案期限則為2 年，故如依聲
    請人主張以內政部公佈之95年度台灣省每人每月最低生活費
    標準9210元計算，其2 年之生活費為22萬1040元，有聲請狀
    可參（本卷6 頁），惟以聲請人92至94年間每年薪資收入僅
    24 至25 萬餘元，其薪資所得供必要生活費用之需，所剩無
    幾，況若以「區域別分」之每人每月消費支出計算，依聲請
    人居住之高雄市每人每月為1 萬8319元計，更是無剩餘款項
    可供組為破產財團，何況其仍需共同支付長子孫逸旻生活費
    用（按聲請人雖稱其夫願負擔此部分費用，然依其夫94年薪
    資所得約20萬元，顯無力獨立負擔），即令有之，財產亦僅
    區區少數，不足支付財團債務、財團費用等，尤難利用破產
    程序分配各債權人，則揆諸上開說明，即無宣告破產實益，
    聲請不應准許，應予駁回。
四、依破產法第5條、民事訴訟法第95條、第78條、裁定如主文
    。
中　　華　　民　　國　　96　　年　　12　　月　　18　　日
                  民事第四庭  法　官　黃國川
上正本係照原本作成。
如對本裁定抗告須於裁定送達後10日內向本院提出抗告狀，並繳
納裁判費新台幣1,000元。
中　　華　　民　　國　　96　　年　　12　　月　　18　　日
                              書記官  余幼芳
附表
┌──────────┬─────────┬──────┐
│  債     權     人  │  金            額│備        註│
├──────────┼─────────┼──────┤
│大眾商業銀行        │57468元           │            │
├──────────┼─────────┼──────┤
│中國信託商業銀行    │0000000元         │含他人房貸  │
├──────────┼─────────┼──────┤
│台新國際商業銀行    │411420元          │            │
├──────────┼─────────┼──────┤
│華南商業銀行        │29116元           │            │
├──────────┼─────────┼──────┤
│玉山商業銀行        │121402元          │            │
├──────────┼─────────┼──────┤
│兆豐國際商業銀行    │24745元           │            │
├──────────┼─────────┼──────┤
│美商花旗銀行        │156010元          │            │
├──────────┼─────────┼──────┤
│荷商荷蘭銀行        │210071元          │            │
├──────────┼─────────┼──────┤
│聯邦商業銀行        │100762元          │            │
├──────────┼─────────┼──────┤
│台北富邦商業銀行    │250388元          │            │
├──────────┼─────────┼──────┤
│台灣美國運通國際銀行│98307元           │            │
├──────────┼─────────┼──────┤
│國泰世華銀行        │278604元          │聲請人陳報  │
├──────────┼─────────┼──────┤
│遠東國際商業銀行    │122321元          │同上        │
├──────────┼─────────┼──────┤
│萬泰商業銀行        │43550元           │同上        │
├──────────┼─────────┼──────┤
│總計                │0000000元         │            │
└──────────┴─────────┴──────┘
